【裁判字號】    92,交上訴,1085
【裁判日期】    921230
【裁判案由】    公共危險
【裁判全文】
臺灣高等法院臺南分院刑事判決          九十二年度交上訴字第一八五號    Ｇ
      上  訴  人  台灣嘉義地方法院檢察署檢察官
      被      告  甲  ○  ○
右上訴人因被告公共危險案件，不服臺灣嘉義地方法院九十一年度交訴字第六九號中
華民國九十二年七月二十九日第一審判決（起訴案號：臺灣嘉義地方法院檢察署九十
一年度偵字第三一一七號），提起上訴，本院判決如左：
      主      文
上訴駁回。
      理      由
一、公訴意旨略以：被告甲○○於民國九十一年四月二十八日凌晨三時三十分許，駕
    駛車牌號碼ＵＱ－一七二三號自小客車，沿嘉義市○○路由南往北行駛，途經該
    路五五五號前，其所駕駛之自小客車前方撞擊行駛於對向車道由案外人蔡坤霖所
    駕駛車牌號碼Ｓ八－○八二五號自小客車之左後側，致乘坐案外人蔡坤霖所駕駛
    之自小客車之案外人童己上受有頭部挫傷併額頭血腫、右臉頰瘀傷等傷害（過失
    傷害部分另據不起訴處分確定），詎被告肇事後，未停車察看並對案外人童己上
    施以必要之救護，反而逕自逃逸，因認被告甲○○涉犯刑法第一百八十五條之四
    之肇事逃逸罪嫌。
二、按犯罪事實應依證據認定之，無證據不得推定其犯罪事實，又被告之自白，不得
    作為有罪判決之唯一證據，仍應調查其他必要之證據，以察其是否與事實相符，
    刑事訴訟法第一百五十四條、第一百五十六條第二項定有明文。
三、公訴人認被告甲○○涉有前開犯嫌，無非以證人童己上、蔡坤霖、洪麗里、簡明
    蓁等之證言為其論據。訊據被告甲○○堅詞否認有何犯行，辯稱：「肇事車輛並
    非其駕駛，乃出面代替簡明蓁頂罪」等語。
四、經查：
（一）牌照號碼ＵＱ－一七二三號自小客車曾於九十一年四月二十八日凌晨三時三十
      分許，在嘉義市○○路五五五號前，與案外人蔡坤霖所駕駛搭載案外人童己上
      之牌照號碼Ｓ八－○八二五號自小客車發生車禍，導致案外人童己上受有頭部
      挫傷併額頭血腫、右臉頰瘀傷等傷害，駕駛牌照號碼ＵＱ－一七二三號自小客
      車之人於肇事後未停車察看，旋逕自離去之事實，業據證人蔡坤霖、童己上、
      洪麗里等證述屬實（警卷第三頁至第六頁反面偵訊筆錄，偵查卷第七頁反面至
      第八頁反面訊問筆錄、第二十一頁至第二十二頁偵訊筆錄），復有診斷證明書
      一份、道路交通事故調查報告表一份、現場照片六張附卷足憑（原審卷第十二
      頁至第十三頁、第十六頁至第十八頁）。
（二）被告甲○○雖於警訊及偵查中自白坦承其於案發時地係駕駛牌照號碼ＵＱ－一
      七二三號自小客車之人（警卷第一頁至第二頁反面偵訊筆錄，偵查卷第十頁至
      第十一頁訊問筆錄），事後且與案外人童己上成立調解賠償損害，亦有卷附之
      嘉義市東區調解委員會調解筆錄一份可考（原審卷第十二頁反面至第十三頁）
      。然被告甲○○於原審法院審理時翻異前供，堅稱其係出面頂替案外人簡明蓁
      犯罪等語，前後自白矛盾不一，自應調查被告甲○○於警訊及偵查中之自白是
      否與事實相符。
（三）又查，證人童己上、蔡坤霖、洪麗里等分別於警訊、偵查及原審法院審理時指
      陳牌照號碼ＵＱ－一七二三號自小客車係肇事車輛，但卻無法指認當時係何人
      駕駛等語（警卷第三頁至第五頁反面偵訊筆錄，偵查卷第七頁反面至第八頁反
      面、第十頁訊問筆錄、第二十一頁至第二十二頁偵訊筆錄，原審卷第一百六十
      四頁訊問筆錄），彼等之證言不足以直接推論被告甲○○之犯行，固不待言。
      證人簡明蓁雖於警訊、偵查及原審法院審理時陳稱被告甲○○乃駕駛肇事車輛
      之人（警卷第七頁反面偵訊筆錄，偵查卷第八頁反面訊問筆錄，原審卷第三十
      二頁訊問筆錄），但被告甲○○既然辯稱其係出面頂替證人簡明蓁犯罪，被告
      甲○○與證人簡明蓁顯然利害相反。況且，證人簡明蓁於另案偵查中竟然改稱
      ：「我喝醉了，只知道有出去，不知何人開車。」等語（臺灣嘉義地方法院檢
      察署九十一年度發查字第一○二九號卷九十一年十二月四日訊問筆錄），與本
      案之陳述更互有出入，自不能遽信證人簡明蓁片面之詞。
（四）肇事之牌照號碼ＵＱ－一七二三號自小客車係證人簡明蓁之妻葉麗珠所有之車
      輛，已經證人葉麗珠於警訊時供述屬實（警卷第九頁背面），而當天到場警員
      梁哲榮依被害人所述，查出肇事車輛，並打電話給葉麗珠查證車輛的情形，有
      無受損？有無開車出去？葉麗珠說車子保險桿受損，【車子是她先生簡明蓁開
      出去的】，後來警員就趕到簡明蓁家，簡明蓁當時正在睡覺之事實，已經證人
      即警員梁哲榮於原審結證屬實（原審卷第二十八頁），此經過與證人葉麗珠於
      警訊證述其夫【簡明蓁於九十一年四月二十八日凌晨曾駕駛該車外出】等情符
      合（見警卷第九頁及反面偵訊筆錄），證人葉麗珠既是該車之車主，簡明蓁又
      是其夫，則證人葉麗珠說謊對其夫簡明蓁不利，顯然為不可能，所以證人葉麗
      珠的警訊證言，有很高的真實性。本件車禍發生在凌晨三時三十分許，警方於
      當天凌晨四時十分，打電話給證人葉麗珠，證人葉麗珠於當天早上六十三時許
      ，在北興派出著製作警訊筆錄，仍證稱其夫簡明蓁當天凌晨將該車開出去等情
      （見警訊卷第九頁背面），證人葉麗珠於第一時間（凌晨四時十分）及嗣後至
      派出所接受訊問時（上午六時三十分），均為相同之陳述，顯然未受其他因素
      影響，而為真實之陳述，比較可信，證人葉麗珠嗣於原審法院審理時又稱：「
      有一天我在睡覺，接到派出所打來的電話，問我是不是車主，我回答說我是車
      主，然後他問我說車子在不在，我回答在，當天晚上是我先生跟他朋友在樓下
      聊天，那我就先睡了，後來車子就開出去了。．．（問：當時到你家的朋友是
      何人？）【我不知道】。」等語（原審卷第二十九頁至第三十頁訊問筆錄），
      顯然證人葉麗珠於原審變更證詞，說不記得當時誰將車子開出去，並非由衷之
      言，反而不可信。證人簡明蓁於警訊中雖證稱：「當天他與被告在自己家中喝
      酒，再由被告駕駛該車載他出去等情（警卷第七頁背面），而被告於原審法院
      已供稱當天晚上並未到簡明蓁家中喝酒等情（原審卷第五十八頁），若被告當
      天晚上有到簡明蓁家中喝酒至凌晨，為何證人葉麗珠於警訊時對此隻字未提？
      甚至於原審法院作證時，證人葉麗珠仍證稱不知道當天到家中的朋友是誰等情
      （原審卷第二十九頁），可見證人簡明蓁所稱當天與被告在家中喝酒等情，顯
      與常理不合。縱上情事，可以合理推論，證人簡明蓁係車主葉麗珠之配偶，當
      晚又駕駛該車外出，實際上為管領支配該車之人，至為明確。而證人葉麗珠復
      不知悉與證人簡明蓁一同外出之朋友身分，該人顯然與車主即證人葉麗珠並不
      熟識，亦堪認定之。按車輛對於一般家庭而言，乃價值菲淺之物品，原則上應
      由家庭成員或與其熟識者管領使用，少有任令他人代為駕駛之理，是依社會常
      情而言，案發之際最有可能駕駛該車之人，當係證人簡明蓁。
（五）被告警訊雖自白當天凌晨其開車載簡明蓁外出，惟竟稱「我不知道於何時在何
      地與何人發生車禍，不知道撞擊部位」等情（警卷第一頁背面、第二頁），顯
      然不合情理，反而，證人簡明蓁警訊時陳稱：「但途中我知道他（被告）駕車
      時有與他車發生車禍」等情（警卷第七頁背面），豈有開車之人不知道有車禍
      ，反而是乘客知道發生車禍之理，被告警訊如此之自白，實在不得不令人另人
      起疑。再者，被告甲○○固與證人童己上就本件車禍達成調解並賠償損害，然
      則，調解過程之中，證人簡明蓁及葉麗珠均與被告甲○○一同到場，此據證人
      童己上於原審法院審理時證述屬實（原審卷第七十五頁訊問筆錄），果被告甲
      ○○為肇事之人，本件車禍即與證人簡明蓁毫無關係，證人簡明蓁豈有與其配
      偶葉麗珠一同到場調解之理，證人簡明蓁此舉顯然悖乎常理。尤有進者，證人
      簡明蓁於原審法院審理時自承調解成立時賠償證人童己上之金錢均係證人簡明
      蓁及葉麗珠所提供（原審卷第七十六頁訊問筆錄），苟證人簡明蓁非肇事之人
      ，又何必支出此筆不必要之金錢，誠令人匪夷所思。除此之外，證人蔡坤霖於
      審理時證稱：「（問：你後來是如何找到對方的？）因為對方肇事逃逸，車號
      有被路人記下告訴我們，然後北興派出所警員過來處理，查車籍資料才知道車
      主是簡明蓁的太太，我們就在派出所等，警察就去梅山載簡明蓁過來，甲○○
      也一起過來。（問：在警察局的情形如何？）在警察局警察先對他們實施酒測
      ，酒測完就問他們車子是誰開的，他們就在派出所裡商量，因為他們二人都表
      示不是自己開的，警察說一定要有人出來承認，甲○○才說是他開的，簡明蓁
      來的時候我們正在接受警察作筆錄，我們本來不告的，但是因為簡明蓁口氣很
      不好，所以才告的。（問：你在警察局的時候有沒有聽說到底是誰開車？）因
      為車子撞到就跑了，所以我不知道是誰開的，但在派出所裡簡明蓁和甲○○有
      商量後甲○○才說是他開的。」等語（原審卷第一百六十四頁訊問筆錄），此
      與證人即查獲警員梁榮哲證稱：「我們趕到被告家中，被告也在睡覺，他家人
      把他（被告）叫醒後，我問他，他表示都不知情，後來把他帶到派出所，等他
      清醒後，他表示車子確實是他開的，而且有發生車禍」等情（原審卷第二十八
      頁），關於被告到派出所才自白承認開車，相互一致，可以確認被告剛開始在
      家中對警員否認知情屬實，被告所辯到派出所才自白等情，自係事實。證人即
      警員梁榮哲於原審雖證稱：被告到派出所訊問後才坦承犯行，當時有和簡明蓁
      隔離訊問，沒有讓被告與簡明蓁交談，只有和證人的姐夫交談，交談後我們才
      作筆錄，他們談什麼我沒有聽到等情（原審卷第二十九頁、第三十三頁），而
      證人葉輝耀於原審也證稱其一直陪簡明蓁，被告有與他談話等情（原審卷第四
      十五頁），因此被告與簡明蓁製在派出所作警訊筆錄，雖然是隔離訊問但是被
      告與簡明蓁仍有機會溝通，被告所辯在派出所時簡明蓁要其出面頂替，自屬可
      能，並無矛盾。準此，被告甲○○及證人簡明蓁原本在警局皆否認涉案，經過
      一番商量後，被告甲○○始坦承肇事，被告甲○○辯稱頂替乙節，尚非子虛烏
      有。
（六）本件經送請內政部警政署刑事警察局對於被告甲○○及證人簡明蓁實施測謊鑑
      驗，被告甲○○對「當時（九十一年四月二十八日）是不是你開車（簡明蓁使
      用的車）？」、「當時（九十一年四月二十八日）是不是你開車（簡明蓁使用
      的車）發生擦撞？」、「你有沒有謊稱這個人（簡明蓁）要你頂替（車禍肇事
      逃逸）？」等問題所為否定之回答，【並無不實反應】；證人簡明蓁對「當時
      （九十一年四月二十八日）是不是你開車（家裡的車）？」、「當時（九十一
      年四月二十八日）是不是你開車（家裡的車）發生擦撞？」、「你有沒有叫這
      個人（甲○○）替你頂罪（車禍肇事逃逸）？」等問題所為否定之回答【均呈
      現不實反應】等情，有內政部警政署刑事警察局九十二年六月二十七日刑鑑字
      第○九二○一二一六四二號鑑驗結果通知書一份在卷可稽（原審卷第一百三十
      二頁至第一百五十二頁），是本件經正反兩面測謊，均呈一致結果，可信度甚
      高，益徵前開調查之結果確與事實相符。
（七）綜上所陳，公訴人所舉諸多證據無從證明被告甲○○確為案發時地駕駛肇事車
      輛之人，本院另外參酌肇事車輛與證人簡明蓁及葉麗珠之關係，本件車禍後調
      解賠償之過程，內政部警政署刑事警察局對被告甲○○及證人簡明蓁實施測謊
      之鑑驗結果等，亦無一得以推斷被告甲○○確曾駕駛車輛肇事逃逸，揆諸首開
      說明，實未能單憑被告甲○○於警訊及偵查中之自白逕為不利被告甲○○之認
      定。此外，復查無其他積極證據得以認定公訴人所指犯行，不能證明被告甲○
      ○犯罪，
五、原審據此認被告無罪，核無不合，上訴人即檢察官上訴意旨仍認被告犯罪，指摘
    原判決不當，非有理由，應予駁回。至被告甲○○頂替案外人簡明蓁駕駛車輛肇
    事逃逸部分，案外人簡明蓁酒後駕駛車輛肇事逃逸部分，均未據起訴，當由檢察
    官另行偵查（其中被告頂替部分，已由台灣嘉義地方法院檢察署九十一年度發查
    字第一０二九號偵查中，見原審卷第八十二頁），附此敘明。
據上論斷，應依刑事訴訟法第三百六十八條，判決如主文。
本案經檢察官邱克斌到庭執行職務。
中    華    民    國      九十二      年    十二      月      三十      日
                                  臺灣高等法院臺南分院刑事第六庭
                                      審判長法官  蔡    崇    義
                                            法官  董    武    全
                                            法官  宋    明    中
右正本證明與原本無異。
檢察官如不服本判決，應於判決送達後十日內向本院提出上訴書。
被告不得上訴。
                                      法院書記官  李    育    儒
中    華    民    國      九十三      年      一      月      二        日


司法院資訊處製作；財團法人民間司法改革基金會備份。
